臺灣彰化地方法院民事判決　96年度訴字第294號
原　　　告　戊○○
　　　　　　丙○○
共　　　同
訴訟代理人　陳榮昌律師
被　　　告　乙○
　　　　　　誼億交通事業股份有限公司
法定代理人　甲○○
共　　　同
訴訟代理人　黃仕勳律師
複 代理 人　黃興木律師
被　　　告　晉昇貨櫃貨運有限公司
法定代理人　丁○○
上列當事人間請求損害賠償事件，本院於民國96年8月7日言詞辯
論終結，茲判決如下：
    主      文
被告乙○、誼億交通事業股份有限公司應連帶給付原告戊○○、
丙○○各新台幣肆拾參萬零參佰陸拾參元、陸拾參萬參仟伍佰陸
拾參元，及均自民國九十六年四月十八日起至清償日止，按年息
百分之五計算之利息。
原告其餘之訴駁回。
訴訟費用由被告乙○、誼億交通事業股份有限公司連帶負擔百分
之十五即新台幣柒仟參佰貳拾參元，餘由原告負擔。
本判決原告勝訴部分於原告戊○○、丙○○分別以新台幣壹拾肆
萬伍仟元、貳拾壹萬元為被告乙○、誼億交通事業股份有限公司
供擔保後，各得假執行；但被告乙○、誼億交通事業股份有限公
司分別以新台幣肆拾參萬零參佰陸拾參元、陸拾參萬參仟伍佰陸
拾參元為原告戊○○、丙○○預供擔保，各得免為假執行。
原告其餘假執行之聲請駁回。
    事實及理由
一、被告晉昇貨櫃貨運有限公司未於最後言詞辯論期日到場，核
    無民事訴訟法第386條各款所列情形，爰依原告之聲請，由
    其一造辯論而為判決，先予敘明。
二、原告起訴主張：
    被告乙○係被告誼億交通事業股份有限公司（下稱誼億公司
    ）僱用之司機，於民國95年5月31日晚間11時許，駕駛車牌
    號碼WG—697號營業貨運曳引車，後帶被告晉昇貨櫃貨運有
    限公司（下稱晉昇公司）所有之車牌號碼9V—35號拖車，由
    北往南沿彰化縣溪州鄉○○路行駛。被告乙○停車時應注意
    有否妨礙其他人車通行，竟疏於注意，即將其所駕車輛停放
    於彰化縣溪州鄉○○路4段270號對面慢車道及人行道上，欲
    等待翌日被告誼億公司人員前來卸貨。適原告之女即被害人
    蔡孟潔騎乘車牌號碼IMO—933號重型機車，沿該路段慢車道
    由北往南方向行駛，因閃避不及由後方撞擊被告乙○停放之
    車輛倒地，因而受有顏面及頸部挫傷併下頷骨及顱底粉碎性
    骨折等傷害，於送醫前即已死亡，所騎乘之機車亦全部毀損
    。被告乙○對於本件車禍之發生，為有過失，對原告因此所
    受之損害，應負損害賠償責任，被告誼億公司、晉昇公司為
    被告乙○之僱用人，應負連帶賠償責任。其應賠償項目如下
    ：
    (1)醫療費用部分：
      被害人車禍後送醫之醫療費用1,450元，被告應負連帶賠
      償責任。
    (2)扶養費用部分：
      原告戊○○、丙○○為被害人之父母，分別為45年6月17
      日、48年7月4日出生，於被害人死亡時分別為50歲、47
      歲，依95年台閩地區簡易生命表，尚有28.35、35.55年餘
      命，至滿65歲退休，其受扶養之期間分別為8年、12年。
      又依勞動基準法，每人每月法定最低薪資為15,800元，則
      每年為189,000元。原告育有子女3名。依上開標準計算，
      並按霍夫曼計算法扣除中間利息後，原告戊○○一次可請
      求之扶養費為360,000元；原告丙○○一次可請求之扶養
      費為472,500元。
  　(3)喪葬費用部分：
  　　喪葬費用共288,900元，由原告丙○○支出，被告應負連
    　帶賠償責任。
  　(4)精神慰撫金部分：
    　原告含辛茹苦撫育被害人成年，於被害人正當青春花樣年
      華，竟因本件車禍遽死於非命，死狀令原告不忍卒睹，原
      告遭喪失至親之痛，精神上之痛苦，終身難以回復，爰請
      求被告連帶賠償原告每人各2,600,000元，以資撫慰。
    (5)機車損害部分：
      機車殘值5,000元，由原告丙○○請求賠償。
    綜上合計，原告戊○○得請求之賠償金額為2,960,725元（
    725＋360000＋0000000=0000000）；原告丙○○得請求之賠
    償金額為3,367,125元（725＋472500＋288900＋0000000＋5
    000=0000000）。又原告已受領強制汽車責任險理賠各750,0
    00元，扣除上開金額後，被告仍應連帶賠償原告戊○○2,21
    0,725元；連帶賠償原告丙○○2,617,125元，為此依法提起
    本訴，並聲明：被告應連帶給付原告戊○○2,210,725元；
    連帶給付原告丙○○2,617,125元，及均自起訴狀繕本送達
    之翌日起至清償日止，按年息5%計算之利息；訴訟費用由被
    告連帶負擔；原告願意提供擔保，請准宣告假執行。
三、被告乙○、誼億公司則以：
　(1)被告乙○駕駛營業半聯結車跨占機車道不當雖有過失，惟台
    灣省彰化區車輛行車事故鑑定委員會鑑定報告意見書認定被
    害人未注意車前狀況方為肇事主因，故本件應有過失相抵規
    定之適用。
  (2)對原告請求之醫療費用、喪葬費用、機車毀損費用皆無意見
    ，惟對扶養費用及精神慰撫金部分意見如下：
    勞動基準法所規定之每月最低基本工資15,800元係為保障
      勞工權益所為之立法，與扶養費用無涉，於司法實務上，
      一般均以「所得稅扶養親屬寬減額」作為認定扶養費基準
      ，而95年度所得稅扶養親屬寬減額為未滿70歲者，每人每
      年77,000元，年滿70歲每人每年115,500元，依此原告戊
      ○○受扶養期間為13年依霍夫曼計算法扣除中間利息後得
      請求之扶養費為273,912元；原告丙○○受扶養期間為17
      年，依上揭方法計算後得請求之扶養費應為349,752元。
    被害人係因騎乘機車未注意車前狀況才撞擊被告乙○停放
      之曳引車致死，事故發生後被告乙○並未逃逸，旋即報警
      處理並向警察自首，加以其僅為一司機，經濟狀況並不好
      ，原告請求之精神慰撫金顯過高，應予酌減等語資為抗辯
      ，並聲明原告之訴駁回；訴訟費用由原告負擔；如受不利
      之判決，願供擔保請准宣告免為假執行。
四、被告晉昇公司則以：
  (1)被告乙○並非被告晉昇公司之受僱人。
  (2)且依據台灣省彰化區車輛行車事故鑑定委員會鑑定報告意見
    書，被害人為肇事主因，被告乙○為肇事次因，應適用過失
    相抵規定等語資為抗辯。
五、原告主張被告乙○係被告誼億公司僱用之司機，於95年5月
    31日晚間11時許，將所駕駛之曳引車停放於彰化縣溪州鄉○
    ○路○段270號對面慢車道及人行道上，被害人騎乘機車末注
    意及之，由後方撞擊上開被告乙○停放之車輛倒地，因而受
    有顏面及頸部挫傷併下頷骨及顱底粉碎性骨折等傷害，於送
    醫前即已死亡，所騎乘之機車亦全部毀損之事實，有道路交
    通事故調查報告表、現場照片、道路交通事故談話記錄、相
    驗屍體證明書、驗斷書及勘驗筆錄附於本院95年度交訴字第
    206號過失致死案卷可資佐證，經本院調閱上開過失致死案
    全卷查核屬實，且為被告乙○、誼億公司所不爭執，應認為
    真正。
六、按顯有妨礙其他人、車通行處所，不得停車，道路交通安全
    規則第112條第1項第9款定有明文。被告乙○係領有合法駕
    駛執照之人，理應注意前開規定，竟疏於注意，逕自停車於
    機車道上，致影響機車之行進，其有違反前開規定甚明。又
    本件車禍經送台灣省彰化縣區車輛行車事故鑑定委員會鑑定
    及台灣省車輛行車事故覆議鑑定委員會覆鑑結果，均認被告
    乙○駕車跨占機車道停車不當，為肇事次因，有鑑定意見書
    附於刑事卷可參。至被害人騎乘機車未注意車前狀況，本件
    車禍之肇致雖同有過失，惟依法被告乙○仍難辭其過失之責
    ，而應負賠償責任。
七、按汽車、機車或其他非依軌道行駛之動力車輛，在使用中加
    損害於他人者，駕駛人應賠償因此所生之損害。受僱人因執
    行職務，不法侵害他人之權利者，由僱用人與行為人連帶負
    損害賠償責任。民法第191條之2前段、第188條第1項前段分
    別定有明文。查被告乙○因駕車疏未注意而肇事，致被害人
    死亡，原告為被害人之父母，自得請求被告乙○及其僱用人
    被告誼億公司連帶賠償其損害。茲就原告得請求賠償之金額
    分述如下：
  (1)醫療費用部分：原告主張共同支出醫療費用1,450元，為被
    告乙○、誼憶公司所不爭執，原告醫療費用之請求，應予准
    許。
  (2)殯葬費部分：
    按不法侵害他人致死者，對於支出殯葬費之人，應負損害賠
    償責任。民法第192條第1項定有明文。原告丙○○主張其因
    被害人死亡而支出殯葬費288,900元，並提出國寶服務股份
    有限公司喪葬費用收據為證，且為被告乙○、誼憶公司所不
    爭執，核上開費用，係喪葬習俗所需，故原告丙○○殯葬費
    部分之請求，應予准許。
  (3)機車損毀部分：原告丙○○主張其受有5,000元之損失，為
    被告乙○、誼憶公司所不爭執，應認為真正。
  (4)扶養費部分：
  　按不法侵害他人致死，被害人對於第三人負有法定扶養義務
    者，加害人對於該第三人亦應負損害賠償責任。民法第192
    條第2項定有明文。又直系血親相互間，互負扶養之義務；
    負扶養義務有數人時，直系血親卑親屬為第一順序扶養義務
    人；夫妻互負扶養之義務，其負扶養義務之順序與直系血親
    卑親屬同；負扶養義務者有數人，而其親等同一時，應各依
    其經濟能力分擔義務；受扶養權利者有數人，而其親等同一
    時，應按其需要之狀況，酌為扶養；扶養之程度，應按受扶
    養權利者之需要，與負扶養義務者之經濟能力及身分定之。
    民法第1114條、第1115條第1項第1款、第3項、第1116條第3
    項、第1116條之1前段、第1119條亦分別定有明文。查：
    (一)原告戊○○係45年6月17日生，原告丙○○係48年7月4日
      生，則原告戊○○、丙○○於95年5月31日被害人死亡時
      分別為49歲又11月餘、46歲又10月餘，以原告主張之50歲
      、47歲計算，依94年臺灣省男女性簡易生命表，原告戊○
      ○尚有餘命28.35年，原告丙○○尚有餘命35.55年，距原
      告主張之65歲退休，尚有15年、18年，則被害人能扶養原
      告戊○○、丙○○之年數應為13.35年、17.55年。
    (二)原告育有3名子女，此有戶籍謄本附卷可稽，則被害人應
      負擔之扶養義務應以3分之1計之。
    (三)原告主張扶養費每人每月為15,800元，每年為189,000元
      ，業據其提出行政院主計處編製之平均每人月消費支出表
      為據，依該表94年度台中市地區每人月平均消費額為17,
      856元，原告主張之扶養費並未超過上開數額，故以原告
      主張之每人每年189,000元為計算扶養費標準，應為可採
      。
    (四)依此計算，原告戊○○得請求之扶養費為412,077元【計
      算方法為：[189000*17.00000000（此為28年之霍夫曼
      係數）+189000*0.35*（18.00000000-00.00000000）]=00
      00000（小數點以下四捨五入）[189000*11.00000000（
      此為15年之霍夫曼係數）]=0000000（小數點以下四捨五
      入）0000000-0000000=0000000（原告65歲後13.35年之
      全部扶養費）0000000÷3（3分之1扶養義務）＝412077
      （元以下四捨五入）】。則原告戊○○請求扶養費360,00
      0元，並未逾其得請求之數額，應予准許。原告丙○○得
      請求之扶養費為483,644元【計算方法為：[189000*20.
      00000000（此為35年之霍夫曼係數）+189000*0.55*（20.
      0000000-00.00000000）]=0000000（小數點以下四捨五入
      ）[189000*13.00000000（此為18年之霍夫曼係數）]=0
      000000（小數點以下四捨五入）0000000-0000000=0000
      000（原告65歲後17.55年之全部扶養費）0000000÷3（
      3分之1扶養義務）＝483644（元以下四捨五入）】。則原
      告丙○○請求扶養費472,500元，並未逾其得請求之數額
      ，亦應准許。
  (5)精神慰撫金部分：
    按不法侵害他人致死者，被害人之父、母、子、女及配偶，
    雖非財產上之損害，亦得請求賠償相當之金額。民法第194
    條定有明文。查原告戊○○係高中畢業，從事貿易業，月收
    入約7、8萬元；原告丙○○係專科畢業，任職保險公司，月
    薪約5萬元；被告乙○係國小畢業，為司機，月薪約5萬元等
    情，業據兩造陳明。本院斟酌兩造之身份、地位、財產狀況
    及原告所受精神上之痛苦甚鉅等一切情狀，認原告各請求被
    告賠償非財產上損害260萬元，尚嫌過高，應核減為各200萬
    元為適當。
八、原告另主張被告晉昇公司亦為被告乙○之僱用人，惟此為被
    告晉昇公司所否認，原告復未舉證以實其說，其上開主張即
    不足採信。是以原告請求被告晉昇公司負連帶賠償責任部分
    ，即屬無據，不應准許。
九、按損害之發生或擴大，被害人與有過失者，法院得減輕其賠
    償金額，或免除之。民法第217條第1項定有明文。本件被害
    人騎乘機車未注意車前狀況，亦為肇事原因，此為原告所不
    爭執，堪予認定。是被害人對本件車禍之發生，亦難辭過失
    之責，茲審酌被害人騎車直行，擁有路權，其過失僅係未注
    意車前狀況，本院酌情認被告乙○、被害人應各負五成之過
    失責任。
十、按保險人依強制汽車責任保險法規定給付之保險金，視為加
    害人或被保險人損害賠償金額之一部分；加害人或被保險人
    受賠償請求時，得扣除之，該法第30條定有明文。查原告各
    已受領75萬元之強制汽車責任保險金給付之事實，業經原告
    陳明在卷，此部分金額應自原告得請求賠償之金額中扣除。
十一、從而，原告戊○○得請求賠償之金額，經扣減後為430,36
      3元【（725＋360000＋0000000）×1/2（過失比例）－75
      0000（汽車強制責任保險）＝430363（元以下四捨五入）
      】；原告丙○○得請求賠償之金額，經扣減後為633,563
      元【（725＋288900＋5000＋472500＋0000000）×1/2（
      過失比例）－750000（汽車強制責任保險）＝633563（元
      以下四捨五入）】。
十二、綜上所述，原告戊○○、丙○○本於侵權行為之損害賠償
      請求權，各請求被告乙○、誼憶公司連帶賠償430,363元
      、633,563元，及均自起訴狀繕本送達翌日即96年4月18日
      起至清償日止，按年息5%計算之法定遲延利息，洵屬正當
      ，應予准許，至逾此部分所為之請求，則無理由，應予駁
      回。
十三、兩造均陳明願供擔保聲請宣告假執行或免為假執行，經核
      原告勝訴部分，於法均無不合，爰分別酌定相當擔保金額
      宣告之。至於原告敗訴部分，其假執行之聲請，已失所附
      麗，應併予駁回。
十四、訴訟費用負擔之依據：民事訴訟法第79條、第85條第2項
      。
中　　華　　民　　國　　96　　年　　8 　　月　　21　　日
                  民事第二庭    法　官　施錫揮
以上正本係照原本作成。
如對判決上訴，應於判決送達後20日內向本院提出上訴狀。
中　　華　　民　　國　　96　　年　　8 　　月　　21　　日
                      　　　    書記官　黃鏽金
